臺灣高雄地方法院民事裁定
110年度消債更字第137號
聲  請  人  吳美玲（原名：吳宛庭）
0000000000000000

0000000000000000

代  理  人  李淑妃律師
上列當事人因消費者債務清理事件聲請更生，本院裁定如下：
    主  文
聲請人吳美玲自中華民國一一○年九月一日下午四時起開始更生
程序。
命司法事務官進行本件更生程序。
    理  由
一、聲請意旨略以：伊有不能清償債務情事，前依中華民國銀行
    公會會員辦理消費金融案件無擔保債務協商機制請求共同協
    商債務清償方案成立，惟仍不得已毀諾。伊又未經法院裁定
    開始清算程序或宣告破產，爰聲請更生等語。　　
二、按債務人不能清償債務或有不能清償之虞者，得依本條例所
    定更生或清算程序，清理其債務；債務人無擔保或無優先權
    之本金及利息債務總額未逾新臺幣（下同）12,000,000元者
    ，於法院裁定開始清算程序或宣告破產前，得向法院聲請更
    生；法院開始更生程序之裁定，應載明其年、月、日、時，
    並即時發生效力；法院開始更生或清算程序後，得命司法事
    務官進行更生或清算程序，必要時得選任律師、會計師或其
    他適當之自然人或法人1人為監督人或管理人，消費者債務
    清理條例（下稱消債條例）第3條、第16條第1項、第42條第
    1項、第45條第1項分別定有明文。
三、經查：
  ㈠聲請人固曾請求銀行公會協商債務清償方案成立，約定自民
    國95年5月起，分60期，利率3.88％，每月清償19,091元，惟
    聲請人未依約繳款，而於96年3月經通報毀諾，有中國信託
    銀行陳報狀（本案卷第21至22頁）、國泰世華銀行陳報狀（
    本案卷第23至29頁）可參。惟聲請人於毀諾時係受雇於夜市
    販售服飾，每月收入約25,000元，未投保勞保，有勞工保險
    被保險人投保資料表【本院110年度司消債調字第112號卷（
    下稱調卷）第20頁】足稽。是以聲請人斯時之每月所得，扣
    除以96年度高雄市每人每月不含房屋支出最低生活費之1.2
    倍即9,720元（詳後述）計算之必要生活費用後，已難負擔
    每月19,091元之還款金額，堪認聲請人有不可歸責於己之事
    由，致不能履行原協商條件。
  ㈡聲請人於107年度至109年度均無申報所得，名下無財產，有
    國泰人壽保單解約金112,449元（已扣保單借款本息293,949
    元），至三商美邦人壽保單部分，則非要保人；又聲請人於
    108年3月至7月無業，由長女李念謙每月給付生活費7,000元
    ，另向胞妹吳鳳玉每月借款約5,000元維持生活，108年8月1
    日起於早安美芝城活力灣中店任計時人員，平均每月收入約
    12,300元，未領取補助或給付，成年子女及配偶均未給付扶
    養費等情，有107年至108年綜合所得稅各類所得資料清單及
    財產歸屬資料清單（調卷第11至13頁）、109年稅務電子閘
    門財產所得調件明細表（本案卷第17頁）、財產及收入狀況
    說明書（調卷第3至5頁）、債權人清冊（本案卷第126至127
    頁）、戶籍謄本（調卷第21頁）、勞工保險被保險人投保資
    料表（調卷第20頁）、個人商業保險查詢結果表（本案卷第
    45頁）、財團法人金融聯合徵信中心前置協商專用債權人清
    冊（調卷第14至16頁）、信用報告（調卷第17至19頁）、嘉
    義縣政府函（本案卷第105至106頁）、嘉義縣政府社會局函
    （本案卷第108頁）、租金補助查詢表（卷第144頁）、勞動
    部勞工保險局函（本案卷第18頁）、勞動部勞動力發展署高
    屏澎東分署函（本案卷第19頁）、高雄市政府勞工局訓練就
    業中心函（本案卷第35至36頁）、健保投保紀錄（本案卷第
    50頁）、存簿（本案卷第46頁、第111至112頁）、李念謙簽
    立之資助切結書（本案卷第110頁）、薪資證明（本案卷第4
    3頁）、早安美芝城活力灣中店陳報狀（本案卷第20頁）、
    薪資明細（調卷第9至10頁）、在職證明（本案卷第44頁）
    、收入切結書（本案卷第56頁）、國泰人壽保險股份有限公
    司函（本案卷第37至39頁）、三商美邦人壽保險股份有限公
    司函（本案卷第107頁）等附卷可證。依聲請人上述工作、
    收入及財產情況，堪認以其自108年8月起每月平均收入12,3
    00元，核算其償債能力，較為妥適。
  ㈢關於聲請人個人日常必要支出部分，聲請人主張每月支出11,
    900元（無房屋租金）乙情。按債務人必要生活費用，以最
    近1年衛生福利部或直轄市政府所公告當地區每人每月最低
    生活費1.2倍定之，消債條例第64條之2第1項定有明文。本
    院參酌衛福部社會司所公告110年度高雄市最低生活費為13,
    341元，1.2倍即16,009元。又聲請人陳稱係於配偶所有房屋
    居住，是其無房屋費用支出，故於計算聲請人個人每月必要
    生活費時，即應自前開已包括居住費用在內之每月最低生活
    費用中，扣除相當於房租支出所佔比例（大約為24.36％）【
    計算式：16,009－（16,009×24.36%）＝12,109】，聲請人主
    張每月必要支出約11,900元，尚屬合理，應予採計。
　㈣承上，聲請人目前每月收入12,300元，扣除個人必要支出11,
    900元後，剩餘400元，而聲請人目前負債總額為3,145,104
    元（調卷32至40頁、第44頁，包括：國泰世華銀行、新光銀
    行、遠東銀行、元大銀行、永豐銀行、中國信託銀行、台灣
    銀行、吳鳳玉），扣除國泰人壽保單解約金後，以每月所餘
    逐年清償，至少須約632年【計算式：（3,145,104－112,449
    ）÷400÷12≒632】始能清償完畢，應認其已不能清償債務。
    此外，聲請人無擔保或無優先權之債務總額未逾12,000,000
    元，且無消債條例第6條第3項、第8條或第46條各款所定駁
    回更生聲請之事由存在。則聲請人聲請更生為有理由，應予
    准許，爰命司法事務官進行本件更生程序。
四、依消債條例第11條第1 項、第45條第1 項、第16條第1 項，
    裁定如主文。
中　　華　　民　　國　　110 　年　　9 　　月　　1 　　日
              　　民事庭　　法　官　賴寶合
以上正本係照原本作成。
本裁定不得抗告。
中　　華　　民　　國　　110 　年　　9 　　月　　1 　　日
  　                        書記官　胡美儀